【裁判字號】    97,交抗,96
【裁判日期】    970229
【裁判案由】    聲明異議
【裁判全文】
臺灣高等法院高雄分院刑事裁定          97年度交抗字第96號
抗 告 人      甲○○
受處分人
上列抗告人因違反道路交通管理處罰條例聲明異議案件，不服臺
灣高雄地方法院中華民國97年1 月30日裁定（96年度交聲字第15
52號），提起抗告，本院裁定如下：
    主  文
抗告駁回。
    理  由
一、本件抗告意旨略以：
 1、值勤警車隱身於鼎力路橋下，中間相隔南下、北上高速公路
    ，根本無法看到團管區○○道的停止線，也就是說員警只憑
    號誌來決定闖紅燈與否。依路口照相及一般法規，黃燈閃爍
    、紅燈亮起前仍可通過，這是為紅燈亮起前作的緩衝，紅燈
    亮起後才通過，才叫闖紅燈。而本案劉警員以鼎力路口陸續
    有車輛停下來為由，裁定本人闖紅燈，顯然是以鼎力路的號
    誌套用在團管區前的號誌運作作標準，來取締這項違規。值
    勤員警應知道，闖紅燈與否是應配合停止線作一併考量，黃
    燈閃爍紅燈亮起前是搶黃燈，尚不構成違規。紅燈亮起，仍
    強行通過才叫闖紅燈。而在攔下當時本人即以提出異議，但
    不為劉警員所接受。
 2、本人一再宣稱警車的值勤點僅能看到號誌運作，無法與停止
    線相配合，但值勤員警卻一再以看見為由反駁，這關係到違
    規成立與否，法律講求證據，劉先生不能光以口說為憑，應
    提出佐證，讓用路人心服口服。
 3、綜合上述，請撤銷原裁定，還用路人一個清白云云。
二、惟按汽車駕駛人，行經有燈光號誌管制之交岔路口闖紅燈者
    ，處新臺幣（下同）1,800 元以上5,400 元以下罰鍰，道路
    交通管理處罰條例第53條第1 項定有明文；且汽車駕駛人駕
    駛汽車違反道路交通管理處罰條例第53條第1 項規定者，除
    依原條款處罰鍰外，並予各記違規點數3 點，並有同法第63
    條第1 項第3 款可資參照。又該法所指之車輛，係指在道路
    上以原動機行駛之汽車 (包括機器腳踏車)或 以人力、獸力
    行駛之車輛，故機車亦在規範範圍內，同法第3 條第8 款亦
    有明文。
三、查本件抗告人甲○○駕駛車牌號碼XZR-360 號重型機車，於
    民國96年11月2 日下午時4 許3 分許，於高雄市○○路東向
    西行駛，行經中區○○○○○路、鼎力路口時，明知前方交
    岔路口燈光號誌管制為紅燈，仍闖越紅燈通過上開路口，經
    高雄市政府警察局第二分隊警員劉興良發現攔停，業據證人
    員警劉興良證述在卷，並證稱: 該地為T 型路口，常常發生
    車禍，其站在陸橋旁中區○○○○○路西側，其距離號誌80
    -90 公尺，能清楚看到停止線及號誌，紅燈亮起時，受處分
    人所騎機車尚未通過停止線，鼎力路上與受處分人同向之二
    快車道及慢車道上均有已暫停等待紅燈之汽、機車等語明確
    （原審卷21、22頁）。而當時抗告人行進方向、號誌系統及
    警員所在之位置，復有證人劉興良於原審當庭繪製現場圖在
    卷可按（原審卷23頁），堪認受處分人闖紅燈違規之事實，
    甚為顯然。抗告人雖主張: 當時警車的值勤點僅能看到號誌
    運作，無法與停止線相配合，值勤員警所在位置應無法看見
    抗告人是否違規云云。惟按交通警察掣單舉發違反道路交通
    管理處罰條例所列違規事實，本質上為行政處分，係公務員
    基於職務上權力，依法就特定之具體事件所為具公法上效果
    之單方面行政行為，基於公務員為公法上行為具有公信力之
    原則，該行政行為當可被推定為真正，其據以依法處分之事
    實認定亦為正確無誤，本此公信原則，立法者乃賦予行政機
    關制定違反道路交通事件統一裁罰基準及處理細則，使執行
    勤務員警得當機處分，以達其維護交通秩序、安全之行政目
    的。反之，若謂公務員一切行政行為皆須預留證據以證其實
    ，則國家行政及公權力之行使勢必窒礙難行。準此，刑事訴
    訟法就犯罪證據所列有關之規定與屬於行政秩序罰之交通違
    規裁罰本質不合之部分，自不在準用之列。從而，抗告人倘
    未能就執勤員警之舉發有誤提出相關證據以供調查，又無證
    據足證員警有故意捏造事實或違法取締之情事，則執勤員警
    本其維護交通秩序、安全職責所為之舉發，自應受到適法、
    正確之推定。又舉發之員警與受處分人素不相識，且奉命執
    行國家公權力，衡情應無甘冒偽造文書及偽證罪刑責，故為
    不實舉發及指證之理，所為之指證自當受正確無誤之推定。
    抗告人雖另於原審辯稱：其在黃燈閃爍紅燈未亮起之時間越
    線，證人離停止線很遠云云（原審卷2 頁）。然抗告人既坦
    承其與證人劉興良所見之號誌同一，而證人劉興良既已證述
    能清楚看見號誌及停止線，已如前述，是受處分人辯稱其僅
    有搶越黃燈而無闖紅燈，係證人誤認云云，顯係卸責之詞，
    即不可採。故抗告人於案發行車當時確已有闖越紅燈之違規
    事實，應可確認。
五、綜上所述，抗告人前開違規事證已甚明確，原處分機關依違
    反道路交通管理處罰條例第53條第1 項、第63條第1 項第3
    款（漏載第3 款）、違反道路交通管理事件統一裁罰基準及
    處理細則第2 條及違反道路交通管理事件統一裁罰基準表等
    規定，裁處受處分人罰鍰1800元，並記違規點數3 點，即無
    違誤，而原裁定駁回抗告人之異議，核無違誤。抗告人提起
    本件抗告，並無理由，應予駁回
六、據上論結，應依道路交通案件處理辦法第26條，刑事訴訟法
    第412 條，裁定如主文。
中    華    民    國    97    年    2     月    29    日
                  刑事第八庭    審判長法  官  李炫德
                                      法  官  陳志銘
                                      法  官  李政庭
以上正本證明與原本無異。
不得再抗告。
中    華    民    國    97    年    2     月    29    日
                                      書記官  吳福連


司法院資訊處製作；財團法人民間司法改革基金會備份。
